【裁判字號】    97,國,4
【裁判日期】    980316
【裁判案由】    國家賠償
【裁判全文】
臺灣花蓮地方法院民事判決                 97年度國字第4號
原      告  己○○
            戊○○
共      同  庚○○
法定代理人  乙○○
共      同
訴訟代理人  李殷財律師
被      告  花蓮縣花蓮市公所
法定代理人  丁○○
訴訟代理人  林聖雄律師
參  加  人  甲○○
上列當事人間請求國家賠償事件，本院於民國98年2月23日言詞
辯論終結，判決如下：
    主  文
被告應給付原告己○○新台幣壹萬肆仟肆佰貳拾參元、給付原告
戊○○新台幣陸萬零伍佰零貳元，及均自民國97年4月11日起至
清償日止，按年息百分之五計算之利息。
原告其餘之訴駁回。
訴訟費用由被告負擔十分之一；餘由原告負擔。
本判決原告己○○、戊○○勝訴部分，各得假執行；但被告各以
新台幣壹萬肆仟肆佰貳拾參元、陸萬零伍佰零貳元為原告己○○
、戊○○供擔保後，得免為假執行。
原告其餘假執行之聲請駁回。
    事實及理由
壹、兩造爭執要旨：
一、原告起訴主張：
  (一)被告任用參加人甲○○擔任吊卡車司機，參加人於96年5月2
    8日下午2時15分許，於執行職務行使公權力時，駕駛車號75
    1-RA號公務大貨車執行職務，沿花蓮市○○街由北往南行駛
    ，行經花蓮市○○街與建國路口欲左轉建國路時，原應注意
    其行車方向為閃光紅燈，屬支線道，應暫停讓幹線道先行，
    轉彎車應讓直行車先行，並應注意車前狀況隨時採取必要之
    安全措施，詎參加人竟疏未注意，未停車再開，暫停讓幹線
    道先行，亦未讓直行車先行，即直接左轉建國路，復未注意
    當時建國路上已有原告己○○所騎乘並搭載原告戊○○之車
    號UW3-115號輕型機車行經該處，即貿然左轉，致撞及當時
    沿花蓮市○○路由東往西方向行駛，由原告己○○所騎乘搭
    載原告戊○○之機車，造成原告己○○受有下唇、左肩、前
    臂及手擦挫傷併皮下瘀腫之傷害及上開輕型機車受損，原告
    戊○○受有左大腿及膝撕翻傷（約18公分）並股四頭肌腱部
    分斷裂、大腿開放性傷口，傷及肌腱、疤痕及皮膚纖維化、
    前後十字韌帶損傷及臏骨軟骨及其軟組織損傷之傷害，迄今
    仍在復健中，則被告依國家賠償法第2條第2項前段之規定，
    對於其公務員即參加人執行職務時，因過失不法侵害原告之
    權利，自應負損害賠償責任。
  (二)原告己○○因本件車禍事故所得請求之費用計有：1.醫療費
    用：2,343元；2.喪失或減少勞動能力損失：原告己○○因
    本件車禍致無法工作15天，以日薪600元計算，共損失9,000
    元；3.機車損壞：原告己○○所有機車因車禍造成前輪前叉
    組及避震器損壞，支出修理費3,500元；4.精神慰撫金：原
    告己○○因車禍造成上開傷害，之後亦陸續回醫院門診治療
    ，造成身體痛苦不堪，爰請求精神慰撫金3萬元。以上總計4
    4,843元。
  (三)原告戊○○因本件車禍事故所得請求之費用計有：1.醫療費
    用：20,313元；2.復健費用：原告戊○○因本件車禍受有上
    開傷害，仍須回診復健療養3年，以回診復健每次診療費390
    元計算，一年為180次，每年為72,200元計算，共計210,600
    元；3.看護費用：原告戊○○自96年5月28日住院至同年6月
    4日出院期間共8日，須全日看護，均由原告戊○○之父母自
    行看護，雖無現實看護費支出，被害人仍受有相當於看護費
    之損害而得向加害人請求賠償，則以每日看護費2,000元計
    算，共計看護費為16,000元；4.喪失或減少勞動能力：原告
    戊○○因本件車禍致無法工作3個月，以月薪10,000元計算
    ，共損失30,000元；5.增加生活支出：原告戊○○因本件車
    禍支出看診之計程車費8,100元；6.精神慰撫金：原告戊○○年僅19歲，正值青春年華，因參加人駕車之輕忽，致其肉
    體及精神殘缺痛苦，且左大腿遇天氣變化疼痛更鉅，嚴重影
    響原告戊○○現在求學及日後求職，並造成其極度自卑，嚴
    重挫折感，爰請求精神慰撫金60萬元，上開金額並扣除參加
    人甲○○業已給付之10萬元等語。
  (四)爰依國家賠償法第2條第2項前段規定及侵權行為法律關係，
    請求被告賠償原告己○○、戊○○上開金額及自原告書面請
    求翌日即97年4月11日起至清償日止，按年息百分之五計算
    之利息，並陳明願供擔保，請准宣告假執行。
二、被告、參加人則均以：
  (一)依車禍現場圖所示，原告己○○所騎機車在快車道上，撞擊
    參加人之大型拖吊車之左後輪，且參加人所駕駛之車輛已過
    道路中心線，顯見系爭車禍並非參加人搶先通行所致，而是
    因為參加人駕駛車輛車身過長，而原告己○○騎機車於快車
    道上，車速過快所致，是參加人就本件車禍並無過失；縱認
    參加人有過失，原告己○○就系爭車禍之發生亦與有過失，
    且原告戊○○搭乘原告己○○所騎乘之機車，依民法第224
    條之規定，應承擔原告己○○之過失責任，是被告應僅就參
    加人所應負擔之過失比例，負擔國家賠償責任。
  (二)原告己○○所有機車之修復費用3,500元，應扣除該零件之
    折舊；其主張15日不能工作，應提出證明；又其主張精神慰
    撫金3萬元，顯然過高。
  (三)原告戊○○主張3年均須復健，應屬無據；又原告戊○○住
    院8天期間並無受人全日看護之必要；另其請求自96年8月10
    日以後之計程車費，惟參加人有看到原告戊○○在97年8月
    10日以後有騎乘機車，因此原告戊○○顯無搭乘計程車之必
    要。
  (四)據參加人稱，其有拍攝到原告戊○○復原後之畫面，情形並
    不如原告所述般嚴重，是原告請求精神慰撫金60萬元過高等
    語資為抗辯。
  (五)並聲明：1.原告之訴駁回；2.如受不利之判決，願供擔保，
    請准宣告免為假執行。
貳、本件經兩造整理並協議簡化爭點結果如下：
一、兩造不爭執事實：
  (一)原告於本件起訴前，已向被告請求損害賠償遭拒。是原告提
    起本件訴訟，已踐行國家賠償法規定之書面先行協定程序。
  (二)參加人甲○○為被告所任用之吊卡車司機，於96年5月28日
    下午2時15分許，駕駛車號751-RA號公務大貨車執行職務，
    沿花蓮市○○街由北往南行駛，行經花蓮市○○街與建國路
    口欲左轉建國路時，適原告己○○駕駛車號UW3-115號輕型
    機車搭載原告戊○○，沿花蓮市○○路由東往西方向駛來，
    兩車因而相撞肇事，致原告己○○受有下唇、左肩、前臂及
    手擦挫傷併皮下瘀腫之傷害及上開輕型機車受損，原告戊○○受有左大腿及膝撕翻傷（約18公分）並股四頭肌腱部分斷
    裂、輕微前後十字韌帶受傷及臏骨前方及上方之軟組織受傷
    之傷害。
  (三)本件肇事地點，建國路路口設有閃光黃燈號誌，為幹線道，
    建中街路口設有閃光紅燈號誌，屬支線道。
  (四)原告己○○因本件車禍支出醫療費2,343元。
  (五)原告己○○於本件車禍發生前日薪為600元。
  (六)原告己○○所有車號UW3-115號機車，為西元2006年7月出廠
    ，原告己○○因本件車禍支出零件修復費用3,500元。
  (七)原告戊○○因本件車禍支出醫療費用20,313元。
  (八)原告戊○○住院期間自96年5月28日起至96年6月4日止，共8
    日。
  (九)原告戊○○因本件車禍於96年8月9日以前支出之計程車車資
    共5,400元，被告不爭執。（惟被告爭執原告戊○○自96年8
    月10日以後支出之計程車車資2,700元）
  (十)對於原告戊○○主張每月薪資以10,000元計算，共3個月不
    能工作，不爭執。
  (十一)原告戊○○因本件車禍支出西醫復建診療費每次390元。
  (十二)參加人業已賠償原告戊○○10萬元，原告戊○○業已自本訴
    請求金額中扣除。
二、本件爭點限縮如下：
  (一)參加人甲○○就本件車禍之發生有無過失？原告己○○是否
    與有過失？如有，兩造之過失比例為何？又原告戊○○應否
    依民法第217條第3項之規定，承擔原告己○○之過失責任？
  (二)原告己○○主張因本件車禍15日無法工作，請求勞動能力減
    損之賠償9,000元，有無理由？
  (三)原告己○○請求機車修理費3,500元，有無理由？
  (四)原告戊○○請求3年之西醫復健診療費210,600元，有無理由
    ？
  (五)原告戊○○請求自96年5月28日住院起至96年6月4日出院止
    ，共8日之看護費16,000元，有無理由？
  (六)原告戊○○請求計程車車資8,100元，有無理由？
  (七)原告己○○、戊○○各請求精神慰撫金3萬元、60萬元，是
    否合理？
參、本院之判斷：
一、參加人甲○○就本件車禍之發生有無過失？原告己○○是否
    與有過失？如有，兩造之過失比例為何？又原告戊○○應否
    依民法第217條第3項之規定，承擔原告己○○之過失責任部
    分：
  (一)按汽車行駛時，駕駛人應注意車前狀況及兩車併行之間隔，
    並隨時採取必要之安全措施；汽車行駛至交岔路口，其行進
    、轉彎，應遵守燈光號誌或交通指揮人員之指揮，道路交通
    安全規則第94條第3項、第102條第1項第1款定有明文。復按
    閃光黃燈表示「警告」，車輛應減速接近，注意安全，小心
    通過。閃光紅燈表示「停車再開」，車輛應減速接近，先停
    止於交岔路口前，讓幹道車優先通行後認為安全時，方得續
    行，道路交通標誌標線號誌設置規則第211條第1項亦有明文
    。經查：本件肇事地點，建國路路口設有閃光黃燈號誌，為
    幹線道，建中街路口設有閃光紅燈號誌，屬支線道（詳兩造
    不爭執事實(三)），又參加人於警詢時供稱：「我當時駕駛自
    大貨車751-RA由建中街駛出左轉建國路。」、「對方當時是
    由我左側駛出直行（行駛建國路由東向西）」、「我當時駕
    車於現場準備左轉時有停在路口先查看左側無車輛，再查看
    右側無車輛才往前行駛，沒想到我過了路中央時就突然被對
    方撞擊到我車左側車身。」、「（問：事故當時現場車流量
    如何？）很多車。」等語，原告己○○於警詢時則供稱：「
    我當時騎車經過現場時，對方由右側路口駛出已佔到我行駛
    之車道，而且駕駛一直往他右側看，沒往左側就是我行駛之
    方向查看，就突然往前駛出，我馬上煞車但還是發生撞擊。
    」、「（問：你當時看到對方時距離約多遠？）約10-15公
    尺。」等語，及證人即現場目擊證人丙○○於本院審理時證
    稱：「車禍發生經過：我檳榔攤是在建國路與建中街T字路
    口上，當時有一輛市公所車從建中街要左轉建國路，已經轉
    過去後，車頭已過中線時，車身還在對向車道（即建國路靠
    建中街方向之車道）上，另外壹台摩托車，就從市公所車子
    的車尾撞上去，我當時有報案。我當時在外面看車子時，我
    的角度看到有限，而且車禍發生之速度很快，我不確定車禍
    發生前我有沒有看到那台摩托車。市公所車輛左轉情形我都
    有看到，他要開始左轉前，有在建中街停頓，因為那是T字
    路口，所有的車要轉彎，都會先停頓。另外壹台摩托車，車
    禍發生時車速我無法預測。」等語，此有言詞辯論筆錄（詳
    本院卷第45頁）及本院依職權調取本院96年度交易字第59號
    刑事卷宗所附警詢筆錄可稽，參互勾稽兩造不爭執之上開刑
    事卷宗所附道路交通事故現場圖及現場照片，顯示原告己○○輕型機車受損位置為車頭，參加人駕駛之自用公務大貨車
    受損位置為左後側車身（防捲桿）、左後輪，及本件車禍發
    生時，參加人駕駛自用公務大貨車沿建中街左轉建國路，已
    達建國路中心之分向限制線，而原告己○○駕駛輕型機車則
    沿建國路快車道直行等情以觀，足認參加人於96年5月28 日
    駕駛被告所有自用公務大貨車，沿花蓮市○○街由北往南行
    駛，行經花蓮市○○街與建國路有閃光紅燈號誌之交岔路口
    欲左轉建國路時，當時建國路雙向車流量大，參加人原應完
    全暫停讓建國路即幹線道上之車輛先行，卻僅初估建國路左
    右來車不致影響其左轉通行後，即逕行左轉駛入建國路內，
    適原告己○○駕駛系爭輕型機車搭載原告戊○○，沿花蓮市
    ○○路由東往西方向駛來，駛至該閃光黃燈號誌之交岔路口
    前，其業已看見參加人駕駛大貨車業已駛入建國路，卻疏未
    注意車前狀況，亦未減速接近，以致兩車發生擦撞，是依首
    開規定，參加人駕車行駛至閃光紅燈號誌之交岔路口左轉時
    ，支線道未暫停讓幹線道先行，即逕行左轉駛入建國路內，
    其就本件車禍之發生自有過失，而原告己○○就本件車禍之
    發生亦與有行經閃光黃燈號誌之交岔路口，未減速接近，注
    意安全，小心通過及未注意車前狀況之過失，又臺灣省花東
    區車輛行車事故鑑定委員會及臺灣省車輛行車事故覆議鑑定
    委員會之鑑定結果，亦同此認定，此有原告所提出上開委員
    會之鑑定意見書及函文附卷可稽（詳本院卷(一)第18-20頁）
    。是兩造及參加人辯稱渠等就本件車禍之發生並無過失，均
    非可採。本院斟酌上開肇事情形、雙方過失程度等一切情狀
    ，認參加人就本件車禍之發生，應負百分之六十之過失責任
    ，原告己○○就本件車禍之發生，應負百分之四十之過失責
    任。
  (二)按損害之發生或擴大，被害人與有過失者，法院得減輕賠償
    金額，或免除之，民法第217條第1項定有明文。又依同法第
    217條第3項，被害人法定代理人或使用人與有過失，被害人
    應承擔其過失，法院得減輕被告之賠償金額。且此項規定之
    目的，在謀求加害人與被害人間之公平，故在裁判上法院得
    依職權減輕或免除之。查本件原告戊○○係搭乘原告己○○
    之系爭輕型機車而發生車禍，則原告己○○乃係原告戊○○
    之使用人，而原告己○○對於本件車禍之發生既與有過失，
    業如所述，揆諸前揭之規定，原告戊○○即應承擔原告己○○百分之四十之過失責任。原告戊○○主張其毋庸承擔過失
    責任等語，並非可採。
  (三)按公務員於執行職務行使公權力時，因故意或過失不法侵害
    人民自由或權利者，國家應負損害賠償責任，國家賠償法第
    2條第2項前段定有明文。本件參加人為被告所屬公務員，其
    駕駛系爭公務大貨車執行職務行使公權力時，因過失致原告
    己○○、戊○○受有前開傷害及系爭輕型機車受損，依前開
    規定，被告對原告己○○、戊○○自應負損害賠償責任。
二、原告己○○主張因本件車禍15日無法工作，請求勞動能力減
    損之賠償9,000元，有無理由部分：
    查原告己○○因本件車禍受傷，約需治療1個月可回復工作
    能力乙節，有財團法人臺灣基督教門諾會醫院（下簡稱門諾
    醫院）97年11月13日基門醫文字第97-2307號函文在卷可稽
    （詳本院卷(一)第142頁），是原告己○○主張因本件車禍15
    日無法工作，堪予採信。又原告己○○於本件車禍發生前日
    薪為600元（詳兩造不爭執事實(五)），是原告己○○主張15
    日不能工作之勞動能力損失9,000元（計算式：15日×600元
    ＝9000元），為有理由，應予准許。
三、原告己○○請求機車修理費3,500元，有無理由部分：
    查原告所有系爭輕型機車因事故支出零件修復費用3,500元
    ，且而系爭輕型機車係95年7月出廠（詳兩造不爭執事實(六)
    ），則迄本件車禍發生之日即96年5月28日止，已使用了10
    個月又27天（即0.92年，小數點第二位以下四捨五入），其
    機車之修理既以新零件更換被損之舊零件，則原告己○○以
    修理費作為損害賠償之依據時，自應將零件折舊部分予以扣
    除；再依行政院所頒固定資產耐用年數表及固定資產折舊率
    表，機器腳踏車之耐用年數為3年，依平均法之折舊率為0.3
    33，則依平均法計算，扣除折舊後原告己○○所得請求之零
    件修理費2,696元【計算公式：殘價＝取得成本÷（耐用年
    數+1）即3500÷（3+1）＝875；折舊額＝（取得成本-殘價
    ）×0.333×年數即（0000-000）×0.333×0.92＝804；000
    0-000＝2696，小數點以下四捨五入】，為有理由，逾此範
    圍之請求，即屬無據，不應准許。
四、原告戊○○請求3年之西醫復健診療費210,600元，有無理由
    部分：
    查依原告戊○○之傷病：左側股四頭肌部分斷裂，致有左膝
    疼痛及關節活動度不足之現象，確有復健之需求，因膝部疼
    痛妨礙站立及步行，股四頭肌負責膝關節伸直動作，對整體
    功能相當重要，在上述期間，病人復健頻率約為每3天1次（
    或每週2次），且因其左膝疼痛及膝關節活動度不良，已進
    行3個月持續復健，後續之診療為其後遺症之治療，建議宜
    再追蹤檢查1年以上，此有門諾醫院97年11月13日基門醫文
    字第97-2307號函文附卷可按（詳本院卷(一)第142頁），是堪
    認原告戊○○因本件車禍事故受傷，確有每3天1次（或每週
    2次）進行復健，復健期間1年3個月之必要，原告戊○○主
    張復健期間逾1年3個月部分，為無理由，被告抗辯原告戊○○無復健之必要等語，洵非可採。又原告戊○○因本件車禍
    支出西醫復建診療費每次390元（詳兩造不爭執事實(十一)），
    則原告戊○○復健1年3個月期間（共65週又4天），共計須
    支出復健費用51,090元（計算式：131次×390＝51090），
    是原告戊○○請求復健費用51,090元範圍內，為有理由，應
    予准許，逾此範圍之請求，為無理由，應予駁回。
五、原告戊○○請求自96年5月28日住院起至96年6月4日出院止
    ，共8日之看護費16,000元，有無理由部分：
    查原告戊○○96年5月28日（函文誤載為18日）至95年6月4
    日左膝受傷，暫時行動不便，應是有專人照顧之必要，應可
    半日看護，因夜間及睡眠時，應可不用看護，此有門諾醫院
    97年11月13日基門醫文字第97-2307號函文在卷可稽（詳本
    院卷(一)第142頁），是堪認原告戊○○自96年5月28日起至96
    年6月4日止住院期間，有受專人半日照顧看護之必要。原告
    戊○○主張上開期間應受專人全日看護等語，並非可採。復
    查專人於醫院及居家全日看護（即一人當班）半日看護費為
    1,000元，有花蓮縣家事服務業工會照顧服務員費用計算方
    式表在卷可稽，則原告戊○○自96年5月28日起至96年6月4
    日止，共計8天，以每日看護費1,000元計算，得請求之看護
    費共計8,000元，是原告戊○○請求被告賠償看護費8,000元
    ，自屬有據，應予准許，逾此部分之請求，即屬無據，不應
    准許。
六、原告戊○○請求計程車車資8,100元，有無理由部分：
    原告戊○○主張其因本件車禍支出看診之計程車費8,100元
    等語，並提出96年6月7日至96年9月14日期間之計程車資收
    據為證（詳本院卷(一)第121-141頁），被告對於原告戊○○
    於96年8月9日以前支出之計程車車資共5,400元，不爭執，
    惟辯稱原告戊○○在97年8月10日以後有騎乘機車，故其自9
    7年8月10日以後顯無搭乘計程車之必要等語，並提出光碟1
    片為證。查原告戊○○於96年6月13日至96年9月13日期間，
    有定期回診及復健治療，且其傷勢宜再追蹤檢查1年以上，
    有門諾醫院上開函文可稽，是原告戊○○主張其自97年8月
    10日至96年9月14日為止，因看診有搭乘計程車之必要，堪
    予採信（至96年8月9日以前支出之計程車車資共5,400元，
    為被告所不爭執）。被告雖抗辯原告戊○○在97年8月10日
    以後有騎乘機車等語，並提出光碟1片為證，然查，該光碟
    僅有顯示原告戊○○騎乘機車之單張照片，惟該張照片僅足
    認定原告戊○○該次有騎乘機車之事實，惟不足認定其騎乘
    機車之距離、速度及時間，是上開照片自不足據以認定原告
    戊○○因本件車禍受傷後，往返醫院回診或復健期間，確無
    搭乘計程車之必要，是被告前開所辯，難以憑採。是原告戊○○請求被告賠償計程車車資8,100元，為有理由，應予准
    許。
七、原告己○○、戊○○各請求精神慰撫金3萬元、60萬元，是
    否合理部分：
    查原告己○○為大學肄業，目前早上在早餐店、下午在服飾
    店上班，每月收入約3萬餘元，名下無財產，原告戊○○目
    前就讀科技大學，名下無財產，此據原告陳明在卷，並有稅
    務電子閘門財產所得調件明細表在卷可稽（詳本院卷(一)第
    61-70頁）。本院審酌前揭原告之身分、地位、經濟能力，
    及參加人加害情形、原告所受傷勢，渠等所受痛苦之程度等
    一切情狀，認原告己○○請求被告非財產上之損害賠償1萬
    元為適當，原告戊○○請求被告非財產上之損害賠償15萬元
    為適當。逾此部分之請求，尚非允當，應予駁回。
八、綜上，被告因本件車禍事故應賠償原告己○○之損害為24,0
    39元（計算式：醫療費2,343元+勞動能力減損9,000元+機車
    修復費2,696元+慰撫金1萬元＝24,039元），應賠償原告戊○○之損害為267,503元（計算式：醫療費用20,313元+復健
    費用51,090元+看護費8,000元+不能工作損失3萬元+計程車
    費8,100元+慰撫金15萬元＝267,503元）。逾此範圍之請求
    ，即屬無據。
九、又本件參加人應負百分之六十之過失責任，原告己○○應負
    百分之四十之過失責任，原告戊○○亦應承擔原告己○○百
    分之四十之過失責任，俱如前述。據此計算，被告應賠償原
    告己○○14,423元（計算式：24039元×60％＝14423元，元
    以下四捨五入），應賠償原告戊○○160,502元（計算式：2
    67503元×60％＝160502元，元以下四捨五入），扣除參加
    人業已賠償原告戊○○10萬元後，被告尚應賠償原告戊○○
    60,502元。從而，原告依國家賠償法第2條第2項前段之規定
    ，請求被告給付原告己○○14,423元、原告戊○○60,502元
    ，及均自原告書面請求翌日即97年4月11日起至清償日止，
    按年息百分之五計算之法定遲延利息，為有理由，應予准許
    ；逾此部分之請求，尚乏依據，應予駁回。
肆、本件原告己○○、戊○○勝訴部分，係所命給付金額未逾50
    萬元之判決，依民事訴訟法第389條第1項第5款之規定，應
    依職權宣告假執行；被告陳明願供擔保，請准宣告免為假執
    行，核無不合，爰酌定相擔保金額准許之。至原告己○○、
    戊○○敗訴部分，其假執行之聲請，因訴之駁回而失其依據
    ，併予駁回之。
伍、本件事證已臻明確，兩造其餘攻擊防禦方法及證據調查，核
    與判決結果不生影響，爰不予一一審酌論述，併此敘明。
陸、訴訟費用負擔之依據：依民事訴訟法第78條、第79條、第85
    條第1項前段。
中    華    民    國    98    年    3     月    16    日
                       臺灣花蓮地方法院民事庭
                           法      官  陳燁真
上列為正本係照原本作成。
如不服本判決，應於送達後20日內，向本院提出上訴狀並表明上
訴理由，如於本判決宣示後送達前提起上訴者，應於判決送達後
20日內補提上訴理由書(須附繕本)。
中    華    民    國    98    年    3     月    17    日
                            法院書記官  陳蓮茹


司法院資訊處製作；財團法人民間司法改革基金會備份。
